【裁判字號】    98,抗,1366
【裁判日期】    990128
【裁判案由】    詐欺
【裁判全文】
臺灣高等法院刑事裁定                  98年度抗字第1366號
抗  告  人
即  自訴人  甲○○
自訴代理人  王冠瑋律師
被      告  乙○○○
          （即陳建忠）
上列抗告人因自訴被告詐欺案件，不服臺灣臺北地方法院中華民
國98年7月31日所為裁定（97年度自字第135號），提起抗告，本
院裁定如下：
    主  文
抗告駁回。
    理  由
一、自訴意旨略以：被告乙○○○前為僑果實業股份有限公司（
    下稱僑果公司）負責人，明知萬協實業股份有限公司（下稱
    萬協公司）於臺北市○○區○○段一小段第349 號、第352
    號至第365 等15筆地號，興建地上九層、地下三層之「台大
    文豪」大廈地下一樓商場，依法不得設立共食區對外營業，
    卻基於意圖為自己不法所有之犯意聯絡，經由銷售人員向自
    訴人甲○○佯稱該地下一樓商場可規劃為美食街合法對外營
    業云云，致自訴人陷於錯誤，於民國84年11月9 日與萬協公
    司簽約購買該大廈地下一樓編號10攤位之房屋及土地持份（
    下稱系爭房地），並陸續交付價金予萬協公司，因認被告涉
    犯詐欺罪嫌云云。
二、按法院或受命法官於自訴案件第一次審判期日前訊問及調查
    結果，如認為案件有刑事訴訟法第252條至第254條之情形者
    ，得以裁定駁回其自訴，同法第326 條第1項、第3項定有明
    文。次按犯罪事實應依證據認定之，無證據不得認定犯罪事
    實，同法第154條第2項亦有明文。而刑事訴訟法上所謂認定
    犯罪事實之證據，係指足以認定被告確有犯罪行為之積極證
    據而言，該項證據自須適合於被告犯罪事實之認定，始得採
    為斷罪資料，且認定不利於被告之事實，須依積極證據，苟
    積極證據不足為不利於被告事實之認定時，即應為有利於被
    告之認定，更不必有何有利之證據。如未能發現相當證據，
    或證據不足以證明，自不能以推測或擬制之方法，以為裁判
    之基礎，最高法院著有29年上字第3105號、30年上字第816
    號、40年台上字第86號判例意旨可資參照。
三、查自訴人自訴意旨雖泛稱由被告乙○○○擔任公司董事長之
    僑果公司就系爭房地之買賣有參與規劃，因認被告乙○○○
    與他人均為共同正犯云云。惟依自訴人所提之相關資料，其
    係與萬協公司購買系爭房地，且所取得之文宣及接觸之人員
    ，則分別為萬協公司或甲山林公司，完全與僑果公司無關，
    有自訴人提出之系爭房地買賣契約書影本附卷可稽，並據自
    訴人於原審到庭陳稱：當時伊都是和萬協公司的經理熊孝文
    聯繫等語在卷，足見自訴人從來未曾與僑果公司人員聯繫。
    又抗告意旨雖復稱：本案建物之土地係萬協公司於77年與台
    北市政府簽訂「核准投資興建泰順超級市場契約書」，當時
    簽訂人為陳石（已歿），連帶保證人為陳查某（已歿）及陳
    榮祥，延至82年領照。而萬協公司於85年陳石去世後，變更
    為鄭何雪，持股360 股，董事陳瑞珠持股則為1700股；僑果
    公司於91年董事長為陳清福，持股1 股，被告乙○○○為董
    事，持股則為2734股，嗣於96年上開二家公司負責人皆為陳
    清福。惟陳清福係陳家司機、鄭何雪係陳家傭人，被告乙○
    ○○始係陳查某子嗣，也是僑果公司董事，當時並未退休，
    目前仍為該公司大家長及實際操盤者。故本案建物係由僑果
    公司規劃，由陳家司機陳清福擔任董事長，再由萬協公司負
    責興建，陳石也非陳查某子嗣，實係被告乙○○○及陳清福
    等人同組之共犯集團，興建本案建物以詐騙自訴人等云云。
    惟查，出資者與實際經營者，依一般商業常態，本非定屬同
    一人，而自訴人迄今既均無法提出具體事證證明被告乙○○
    ○確有謀劃或實行本案詐欺犯行之任一環節，亦難徒憑自訴
    上開主觀臆測之詞，遽為被告乙○○○不利之認定。原審基
    此認自訴人於本案中僅與萬協公司、或甲山林公司人員聯繫
    、接觸，在未有任何積極證據之下，逕以僑果公司曾參與系
    爭房地之綜合規劃，即以僑果公司持股比例大者之乙○○○
    為被告提起自訴，根本未達提起自訴之最低標準而足認被告
    乙○○○確有參與詐欺之犯行，乃依刑事訴訟法第326條第3
    項規定，裁定駁回其自訴，經核並無違誤。是自訴人抗告意
    旨執前詞指摘原裁定不當，為無理由，應予駁回。
四、據上論結，應依刑事訴訟法第412 條，裁定如主文。
中    華    民    國    99    年    1    月     28    日
                  刑事第八庭審判長法  官  張傳栗
                                  法  官  劉嶽承
                                  法  官  陳春秋
以上正本證明與原本無異。
不得再抗告。
                                  書記官  李家敏
中    華    民    國    99    年    1     月    28    日


司法院資訊處製作；財團法人民間司法改革基金會備份。
